臺灣屏東地方法院民事判決
111年度潮簡字第786號
原      告  顏朝郎  
訴訟代理人  梁智豪律師
被      告  偉帆流通事業有限公司

兼上一人  
法定代理人  湯木發  

上列當事人間請求遷讓房屋事件，本院於民國111年11月22日言
詞辯論終結，判決如下：
　　主  文
被告應將坐落屏東縣○○鄉○○段000○號建物（門牌號碼屏東縣○○鄉
○○路00號）騰空遷讓，返還予原告。
訴訟費用新臺幣（下同）1,000元由被告負擔。
本判決第一項得假執行。但被告於執行標的物交付前，以72,000
元為原告預供擔保後，得免為假執行。
    事實及理由
一、原告主張：坐落屏東縣○○鄉○○段000○號房屋（門牌號碼屏東
    縣○○鄉○○路00號，下稱系爭房屋）係原告向訴外人顏朝均購
    買取得並辦理移轉登記（下稱系爭買賣），惟訴外人顏朝均
    前曾與被告偉帆流通事業有限公司（下稱偉帆公司）、湯木
    發簽訂房屋租賃契約，約定租賃期間自109年11月1日起至12
    1年10月30日（共12年），將系爭房屋供被告營業居住使用
    （下稱系爭租約）。原告曾發函請求被告搬遷，均遭被告置
    之不理，爰依民法第767條第1項之規定提起本訴，請求被告
    遷讓系爭房屋等語。並聲明：被告應將系爭房屋騰空遷讓返
    還原告。
二、被告則以：訴外人顏朝均與原告為姊弟關係，系爭房屋與所
    坐落土地即屏東縣○○鄉○○段000地號土地原均為顏朝均所有
    ，惟上開土地與道路間尚隔有被告偉帆公司所有之同段112
    地號土地，顏朝均乃與原告通謀虛偽作成假買賣交易，意圖
    以原告名義脫免「買賣不破租賃」之法規，請求被告遷讓房
    屋，意圖逼使被告同意低價出售112地號土地。縱使系爭買
    賣為真，原告明知被告與顏朝均間存有系爭租約而仍買受系
    爭房屋，其請求被告遷讓房屋顯係以損害被告為目的，應屬
    權利濫用等語置辯。並聲明：原告之訴駁回。
三、原告主張系爭房屋係其向訴外人顏朝均以買賣為原因辦理移
    轉登記完畢，惟被告前與顏朝均簽訂系爭租約，系爭房屋現
    由被告占有使用等節，業據原告提出建物登記謄本、契稅繳
    款書、房屋租賃契約書在卷可查，且為被告所不爭，堪信為
    真實。
四、法院之判斷
㈠、按主張通謀虛偽意思表示而無效者，應就通謀虛偽之相關事
    實負舉證之責（最高法院27年上字第2622號判例要旨參照）
    ，本件被告主張訴外人顏朝均與原告間就系爭房屋之買賣係
    屬通謀虛偽之意思表示，而為原告所否認，依前揭說明，自
    應先由被告針對訴外人顏朝均與原告間就系爭房屋買賣係屬
    通謀虛偽之意思表示之事實負舉證之責。經查，被告前開抗
    辯，雖經其提出訴外人顏朝均於111年5月16日、5月30日、6
    月30日之網路對話紀錄為證，然原告亦提出系爭買賣契約書
    （買賣價金80萬元）、轉帳紀錄（轉帳金額80萬元）等件為
    證（本院卷第113-128頁）。本院審酌顏朝均與被告湯木發
    為前夫妻關係，雙方既已有糾葛，於商談財產處分時自有可
    能夾雜情緒在內，尚難僅以雙方數月前之對話內容，即遽認
    系爭買賣為通謀虛偽意思表示。況原告業已提出支付買賣價
    金之紀錄，原告基於姊弟情誼，於顏朝均需要用錢時，出資
    購買系爭房屋，雖不含坐落之土地，但系爭房屋設有太陽能
    發電設施，每月有售電收入，且原告與顏朝均姊弟二人既可
    協議日後一併出售房地，原告僅購買地上建物，即非不合理
    。至於被告於本件言詞辯論終結後，另行抗辯有第三人顏朝
    蒼於系爭買賣訂約當日匯款80萬元入原告帳戶云云，然匯款
    原因多端，原告帳戶本已有逾500萬元存款，縱要製造假買
    賣，亦無須第三人匯款始能為之，被告所辯無非臆測之詞，
    仍無從證明系爭買賣係屬通謀虛偽意思表示，尚無再開辯論
    之必要。此外，被告未能舉證證明訴外人顏朝均與原告間就
    系爭房屋之買賣屬通謀虛偽而為意思表示，其所為之該抗辯
    即無理由。
㈡、被告復辯稱，縱認原告已取得系爭房屋所有權，但原告於取
    得所有權之前，已明知被告係基於與其前手顏朝均間之系爭
    租約而占有系爭房屋，顏朝均無法收回房屋，卻仍加以購買
    ，並於購買後提起本訴，其取得所有權之目的，顯係以損害
    他人為主要目的，違反誠信原則，顯屬權利濫用等語。惟按
    ，出租人於租賃物交付後，承租人占有中，縱將其所有權讓
    與第三人，其租賃契約，對於受讓人仍繼續存在。前項規定
    ，於未經公證之不動產租賃契約，其期限逾5年或未定期限
    者，不適用之，民法第425條第1項、第2項定有明文。上開
    條文既未以不動產之受讓人不知租賃契約為要件，解釋上自
    不得任意增減其要件，方符其文義；且縱不動產之受讓人明
    知該租賃契約存在，然該租賃契約之效力因民法第425條第2
    項之規定而不及於不動產之受讓人，亦應為合理之期待，若
    以悖於法條文義之方式加以解釋，更有違信賴利益之保障。
    是被告上開所辯，顯不可採。
㈢、綜上所述，被告與訴外人顏朝均所訂立之系爭租約既無民法
    第425條第1項之適用，原告取得系爭房屋之所有權後，兩造
    間即無租賃契約存在，被告無法律上之正當權源占有使用系
    爭房屋，則原告依所有物返還請求權之規定，請求被告將系
    爭房屋全部騰空遷讓返還原告，為有理由，應予准許。　　
五、本件事證已臻明確，兩造其餘攻擊防禦方法及所提證據，經
    核於結果不生影響，爰不一一論述，併此敘明。
六、本件係就民事訴訟法第427條訴訟適用簡易程序所為被告敗
    訴之判決，依同法第389條第1項第3款規定，應職權宣告假
    執行，並依同法第392條第2項、第3項規定，依職權宣告被
    告如預供相當之擔保，得免為假執行。又本件訴訟費用確定
    為1,000元，命由敗訴之被告負擔，附此敘明。
七、據上論結，原告之訴為有理由，爰判決如主文。
中　　華　　民　　國　　111 　年　　11　　月　　30　　日
                 潮州簡易庭      法　官    麥元馨
正本係照原本作成。
如對判決上訴，須於判決送達後20日內向本院提出上訴狀，其未
表明上訴理由者，應於提出上訴後20日內向本院補提理由書狀（
均須按他造當事人之人數附繕本）。如委任律師提起上訴者，應
一併繳納上訴審裁判費。
中　　華　　民　　國　　111 　年　　11　　月　　30　　日
                                  書記官　 洪雅玲